【裁判字號】    89,訴,950
【裁判日期】    900703
【裁判案由】    毒品危害防制條例等
【裁判全文】
臺灣高雄地方法院刑事判決                          八十九年度訴字第九五號
    公  訴  人  臺灣高雄地方法院檢察署檢察官
    被      告  丙○○
    選任辯護人  周村來律師
    選任辯護人  周元培律師
    被      告  戊○○
    選任辯護人  楊申田
右列被告等因違犯毒品危害防治條例等案件，經檢察官提起公訴（八十九年度偵字第
四一九五號、第四三一六號）暨移送併辦（八十九年度偵緝字第六四一號），甲○判
決如左：
    主  文
丙○○持有第一級毒品，累犯，處有期徒刑貳年，海洛因捌包（淨重捌點玖玖公克、
包裝重貳點玖公克）、安非他命陸包（驗後毛重伍拾陸點貳肆公克）均沒收銷燬之
。又偽造署押，足以生損害於公眾及他人，累犯，處有期徒刑柒月，經變造之「丁○○○」汽車駕駛執照上「丙○○」之照片壹幀、如附表所示署押伍枚（含署名貳枚、
指印枚），均沒收。應執行有期徒刑貳年陸月，海洛因捌包（淨重捌點玖玖公克、
包裝重貳點玖公克）、安非他命陸包（驗後毛重伍拾陸點貳肆公克）均沒收銷毀之
，經變造之「丁○○○」汽車駕駛執照上「丙○○」之照片壹幀、如附表所示署押伍
枚（含署名貳枚、指印枚），均沒收。
丙○○被訴販賣第一級毒品罪部分無罪。
戊○○無罪。
    事  實
一、丙○○曾於民國八十六年間因違反麻醉藥品管理條例案件，經甲○判處有期徒刑
    七月，於八十七年十二月八日執行完畢；又因於八十八年間因施用、持有第二級
    毒品安非他命案件，於台灣高雄地方法院檢察署檢察官偵查、提起公訴中，均未
    到案，乃恐遭發佈通緝，為隱藏其身分，而於八十八年九月間，在高雄縣橋頭鄉
    某處，以新台幣（以下同）一萬元之代價，委請年籍姓名不詳年約三十多歲綽號
    「忠仔」之成年男子變造他人證件以供其行使，二人乃共同基於變造特種文書之
    犯意聯絡，由丙○○將其相片一幀交與「忠仔」，再由「忠仔」在不詳處所，將
    丁○○○汽車駕駛執照（為丁○○○所有，於八十七年五、六月間在高雄市○○
    區○○路、凱旋路口附近，遭不詳之人竊取）上相片換貼丙○○之相片而變造之
    ，足生損害於丁○○○及監理機關對駕駛人資格之管理，約三日後，「忠仔」在
    高雄縣橋頭鄉某處，將變造完成之丁○○○汽車駕駛執照交與丙○○。後於八十
    八年十月十四日十六時許，丙○○經警在高雄市楠梓區楠都西巷一四六號四樓搜
    索查獲，丙○○即謊稱為丁○○○而持該變造之丁○○○汽車駕駛執照向員警行
    使，並基於偽造署押之接續犯意，於同日二十一時三十分許，在高雄市政府警察
    局鼓山分局龍華派出所接受訊問時，在偵訊（調查）筆錄上偽簽「丁○○○」署
    押二枚、按捺指印二枚，及經警採尿後，在所採尿液封緘之尿瓶（編號Ｅ４４１
    ）上偽捺指印一枚，用以表明為「丁○○○」之指印，足以生損害於丁○○○及
    高雄市政府警察局鼓山分局龍華派出所製作筆錄之正確性。
二、丙○○於八十九年二月上旬某日，在高雄市某遊藝場，向年籍姓名不詳年約三十
    多歲綽號「黑龍」之男子，以新台幣（以下同）十萬元購得第一級毒品海洛因八
    包（淨重八點九九公克、包裝重二點三九公克）、第二級毒品安非他命六包（驗
    後毛重五十六點二四公克）而持有之，擬供己施用。
三、嗣於八十九年二月十四日十五時十分許，丙○○駕駛車牌號碼ＹＺ─二一九六號
    自用小客車搭載戊○○（另為無罪判決，詳如後述），前往高雄縣橋頭鄉○○○
    路智義巷十六號宏達汽車保養場欲為該車輪胎打氣，為依線報趕至之員警發現，
    丙○○見狀，乃將前開第一級毒品海洛因八包、第二級毒品安非他命一包交予戊○○丟棄，戊○○隨即將之丟棄在約十公尺遠之前開保養廠某小客車下，丙○○
    則開車衝撞員警（此部分未據起訴），經警開槍圍捕，當場自丙○○身上扣得經
    變造之「丁○○○」汽車駕駛執照一枚，再自前開自用小客車駕駛座下查獲第二
    級毒品安非他命五包（驗後毛重五十三點四公克），又在前開保養廠某小客車下
    查獲戊○○所丟棄之第一級毒品海洛因八包（淨重八點九九公克、包裝重二點三
    九公克）、第二級毒品安非他命一包（驗後毛重二點八四公克）。
二、案經高雄縣警察局鳳山分局移送臺灣高雄地方法院檢察署檢察官偵查起訴暨移送
    併案審理。
    理  由
壹、丙○○部分：
  一、有罪部分：
    (一)、右揭持有第一、二級毒品、行使變造「丁○○○」汽車駕駛執照，及偽冒為
        「丁○○○」應訊、偽造「丁○○○」署押、指印之事實，業據被告丙○○
        自白不諱，核與被害人丁○○○於八十八年十一月十七日警訊指述情節相符
        ，且扣案丁○○○之汽車駕駛執照上已遭變造換貼丙○○之相片，業經甲○
        勘驗屬實，並影印該變造之汽車駕駛執照附卷為證，又丙○○於八十八年十
        月十四日在高雄市政府警察局鼓山分局龍華派出所冒名應訊並採尿，偽造之
        「丁○○○」署押二枚、指印三枚（其中一枚在編號Ｅ４４１尿瓶上），亦
        有該偵訊（調查）筆錄、尿瓶相片、勘驗筆錄及內政部警政署刑事警察局八
        十八年十二月十五日（８８）（１２）（２０）局紋字第１１８５號鑑定書
        在卷可按，再者，扣案之白粉八包、晶體六包，經法務部調查局、高雄醫學
        院附設中和紀念醫鑑定，分別為第一級毒品海洛因、第二級毒品安非他命，
        此亦有法務部調查局八十九年五月五日000000000號鑑定通知書、
        高雄醫學院附設中和紀念醫院八十九年五月十六日Ｂ0000000、00
        00000號檢驗報告單附卷可稽，足認其自白與事實相符。是本件事證已
        明，丙○○犯行洵堪認定。
    (二)、查丙○○持有第一級毒品海洛因、第二級毒品安非他命行為，係分別犯毒品
        危害防治條例第十一條第一項、第二項之罪，其以一持有行為，同時犯前開
        二罪，為想像競合犯，應依刑法第五十五條前段規定，從一重之持有第一級
        毒品罪處斷，公訴人認丙○○此部分係犯意圖販賣而持有第一、二級毒品罪
        ，惟被告前有多次施用海洛因、安非他命前科，此有台灣高等法院被告全國
        前案紀錄表、台灣高雄地方法院檢察署刑案資料查註紀錄表在卷可按，其持
        有數量非多之第一級毒品海洛因供己施用，自屬可能，又扣案第二級毒品安
        非他命雖高達五十六點二四公克，但僅分裝為六包，並未再分裝為小包裝，
        復無預備供分裝之夾鏈袋、供秤重用之天秤扣案，自難遽認丙○○持有前開
        第二級毒品，係供販賣之用，公訴人就此尚有誤會。又丙○○行使變造之汽
        車駕駛執照、偽造「丁○○○」署押、指印（依民法規定，與簽名有同一效
        力，亦屬署押），係分別犯刑法第二百十六條、第二百十二條、第二百十七
        條之罪，其變造汽車駕駛執照之低度行為，應為行使之高度行為所吸收，不
        另論罪，其偽造署押、指印計五枚，係基於單一整體之犯意接續而為，係單
        純一罪，又其所犯前開二罪，有方法結果之牽連關係，應依刑法第五十五條
        後段從一重之偽造署押罪處斷，至於公訴人認係行使偽造特種文書罪，尚有
        未洽。丙○○所犯持有第一級毒品罪與偽造署押罪，犯意各別、構成要件互
        異，應分論並罰。丙○○於八十六年間因違反麻醉藥品管理條例案件，經甲○判處有期徒刑七月，於八十七年十二月八日執行完畢，此有前開刑案資料
        查註紀錄表可憑，五年內再犯本件有期徒刑以上之罪，為累犯，應依刑法第
        四十七條規定加重其刑。爰審酌丙○○有多次施用毒品前科，又再度持有數
        量非少之第一、二級毒品，復為規避追訴，變造他人汽車駕駛執照，並冒用
        他人名義應訊，足以生損害於丁○○○及警察機關案件偵辦之正確性，惟犯
        後坦承犯行，態度尚稱良好，及犯罪之動機、手段等一切情狀，分別量處如
        主文所示之刑，並定其應執行刑。扣案之白粉八包、晶體六包，分別為第一
        級毒品海洛因（淨重八點九九公克、包裝重二點三九公克）、第二級毒品安
        非他命（驗後毛重五十六點二四公克），已如前述，屬毒品危害防制條例所
        定之毒品，爰依毒品危害防制條例第十八條第一項前段之規定，宣告沒收並
        銷燬之，因鑑驗耗失之海洛因、安非他命，自無庸沒收銷燬，併此敘明。又
        經變造之「丁○○○」汽車駕駛執照「丙○○」照片一幀，係丙○○所有且
        供犯罪所用之物，應依刑法第三十八條第一項第二款之規定宣告沒收，其於
        警訊中所偽造如附表所示之署押共五枚（署名二枚、指印三枚），應依刑法
        第二百十九條之規定沒收。至於扣案款四萬元，與本件無涉，自不予宣告
        沒收，亦附此敘明。
    (三)、公訴人未就丙○○於八十八年十月十四日二十一時三十分許，在高雄市政府
        警察局鼓山分局龍華派出所接受訊問時，在偵訊（調查）筆錄上偽簽「丁○○○」署押二枚、按捺指印二枚，及經警採尿後，在所採尿液封緘之尿瓶上
        偽捺指印一枚，用以表明為「丁○○○」之指印，足以生損害於丁○○○及
        高雄市政府警察局鼓山分局龍華派出所製作筆錄之正確性之事實（即台灣高
        雄地方法院檢察署八十九年度偵緝字第六四一號移送併案部分）提起公訴，
        惟與前開起訴之行使變造特種文書罪部分有牽連犯之裁判上一罪關係，甲○
        自得併予審理，附此說明。
  二、無罪部分：
    (一)、公訴意旨另以：被告丙○○於八十九年二月十三日十五時許，在高雄縣梓官
        鄉高苑工商附近，以五千元之價格，販售第一級毒品海洛因一包予案外人乙○○施用，因認丙○○另涉有毒品危害防治條例第四條第一項之販賣第一級
        毒品罪嫌。
    (二)、公訴人認丙○○涉有販賣第一級毒品罪嫌，無非以訴外人乙○○於警、偵訊
        中之指述為其論據。惟訊據丙○○堅詞否認有販賣海洛因犯行，辯稱：「伊
        不認識乙○○，也未販賣海洛因」等語。經查：
      、證人乙○○雖於警、偵訊中指述向丙○○購買海洛因，惟於八十九年五月
          十九日、九十年五月十六日甲○審理時均改稱：「伊不認識丙○○，海洛
          因是向一位綽號『大胖』買的，警察拿丙○○的口卡片給伊指認，因口卡
          片不清楚，伊只是說輪廓像」等語，則其前後不符之供述，是否可信，已
          非無疑，
      、依乙○○所證，其係透過0000000000號行動電話與販賣海洛因
          之人聯絡，然經甲○函詢和信電訊股份有限公司，該門號係由訴外人謝明
          中所租用，此有該公司八十九年五月二十四日函在卷可參，而證人己○○
          於八十九年六月二十八日亦到庭證稱：「伊不認識丙○○、戊○○，且未
          申請使用0000000000門號，伊身分證可能被冒用」等語，則尚
          乏事證可認丙○○為前開門號之申請使用人。
      、乙○○係因訴外人蔡正興指述其有販賣海洛因犯嫌，始於八十九年二月十
          五日二十三時三十分許為警查獲，與丙○○在此之前已為警查獲無涉，是
          顯非因乙○○之指述，警察機關始以俗稱之「釣魚」方式查獲丙○○，而
          查獲丙○○時，並未扣得供分裝毒品用之夾鏈袋，或供秤重用之天秤等物
          ，已如前述，顯亦乏事證可佐丙○○有販賣海洛因行為。
    是綜所述，乙○○之指述既有前開重大瑕疵可指，復乏其他事證可佐其指述為真
    ，自難僅憑其指述遽認丙○○有販賣海洛因犯嫌。此外復查無其他積極證據足證
    丙○○有公訴人所指此部分犯行，依法應為無罪之諭知。
貳、戊○○部分：
  一、公訴意旨略以：被告戊○○與丙○○基於犯意之聯絡，意圖販賣第一、二級毒
      品，於八十九年二月十四日十五時十分許，在高雄縣橋頭鄉○○○路智義巷十
      六號前，共同駕乘車牌號碼ＹＺ─二一九六號自用小客車，持有第一級毒品海
      洛因八包、第二級毒品安非他命六包，因認戊○○涉犯毒品危害防治條例第五
      條第一、二項之罪嫌。
  二、公訴人認戊○○、丙○○涉犯意圖販賣而持有第一、二級毒品犯嫌，係以戊○○於警、偵訊供稱丙○○前往開保養廠，係為販賣毒品予不知名之人，及扣案
      毒品數量龐大，復有贓款四萬元為其論據。惟訊據戊○○堅決否認有前開犯行
      ，辯稱：「伊搭上丙○○的車，並不曉得車內有毒品，是後來因丙○○看到警
      察來，才把毒品交給伊丟掉」等語。經查：
    (一)、戊○○固於警、偵訊供陳與丙○○前往開保養廠，係因丙○○將販賣毒品予
        不知名之人，惟此為丙○○自警、偵訊至甲○多次調查、審理中所否認，且
        查獲本件之員警劉國森、林元鴻於九十年六月十一日甲○調查時到庭證稱：
        「當天丙○○、戊○○去保養廠，是因為他們的車子輪胎沒有氣，要進入保
        養廠打氣」等語，則戊○○前開所陳，是否與事實相符，已屬有疑。
    (二)、丙○○有多次施用海洛因、安非他命前科，且扣案數量非多之第一級毒品海
        洛因供其個人施用，自屬可能，又扣案第二級毒品安非他命數量雖高達五十
        六點二四公克，但僅分裝為六包，並未再分裝為小包裝，復無預備供分裝用
        之夾鏈袋、供秤重用之天秤扣案，可佐該安非他命係供販賣之用，已如前述
        ，自難以扣案安非他命數量非少，即認係供販賣之用。
    (三)、刑法上所謂持有，乃事實上對於財物予以支配、管理之狀態，著重於對物之
        現實支配性。至民法上之占有，雖亦為對於物有事實上管領之力，惟除事實
        之支配性外，尚包括法律之支配性在內，與刑法上所稱之持有，概念上迥不
        相同。持有，須具有主觀之支配意思與客觀之支配事實。對於物是否具有持
        有，應就其主觀之支配意思以及客觀之支配事實所表現之諸種情事，綜合予
        以考慮，依一般社會觀念或一般習慣，而為決定。詳言之，刑法上之持有須
        具備以下二要件：、主觀要件：即持有人對於財物在主觀上須具有支配意
        思。所謂「支配意思」，乃對於物予以實力支配或管理之意思。此項意思，
        持有人不必對於個個財物表示其特定或具體之支配意思，在自己所支配場所
        內之一般財物，不論係動產或不動產，袛須具有包括或抽象之支配或管理意
        思，即為已足。又持有之意思，不必積極或明確地不斷表示，袛須未有積極
        放棄之意思，即得認有持有之意思存在。因此，身上所穿之衣物、身旁所放
        置之皮包，固勿論矣。即因工作或睡眠中所暫置一旁之財物，仍得認其具有
        持有之意思。、客觀要件：持有人對於財物，在客觀上須具有事實上之支
        配或支配可能性存在。事實上是否有支配或支配可能性存在，除持有人之物
        理支配力所及之場所外，應依一般社會觀念或習慣，就其支配之手段、方法
        及態樣、物之種類、性質及形狀等一切情形綜合加以判斷。至於持有之狀態
        ，其主要者有三：現實握持或監視之狀態。以他人之握持、監視為支配
        手段之狀態。包括支配場所之狀態。持有人對於場所具有排他性之支配力
        時，該場所內之不動產，或置於該場所內之動產，均屬其持有。又按持有，
        係指執持占有而言，必須行為人主觀上有執持占有之意思，客觀上有足以顯
        示係實現其占有物上權利之行為，如僅偶然經手，迅即脫離，對之無執持占
        有之意思與行為，即非此所謂持有（最高法院七十六年度台上字第二０九０
        號判決參照）。依上所述，參酌丙○○於警、偵訊及甲○審理、調查中均否
        認戊○○與其有何犯意聯絡，更供稱扣案毒品係其所自用與戊○○無涉，又
        證人劉國森、林元鴻於九十年六月十一日甲○調查時到庭證稱：「當天戊○○、丙○○發現伊等後，戊○○往保養廠跑，把毒品丟到保養廠內小客車下
        ，跑約十公尺，就被伊等抓到」等語，顯見戊○○雖曾經手本件扣案毒品，
        然其意在丟棄，時間亦甚短暫，自難認係在其持有中。
    是綜所述，戊○○既無執持占有本件毒品之主觀犯意，又無實現其占有毒品權利
    之客觀事實，自難認其有意圖販賣而持有或持有海洛因、安非他命犯嫌。此外復
    查無其積極證據足證戊○○有公訴人所指意圖販賣而持有或持有海洛因、安非他
    命犯行，依法應為無罪之諭知。
據上論斷，應依刑事訴訟法第二百九十九條第一項前段、第三百零一條第一項，毒品
危害防治條例第十一條第一項、第二項、第十八條第一項前段，刑法第十一條前段、
第二百十六條、第二百十二條、第二百十七條、第四十七條、第五十五條、第二百十
九條、第三十八條第一項第二款、第五十一條第五款，罰金罰鍰提高標準條例第一條
前段，判決如主文。
中      華      民      國    九十      年      七      月      三      日
                                  臺灣高雄地方法院刑事第一庭
                              法  官    曾  逸  誠
右正本證明與原本無異。
如不服本判決，應於判決送達後十日內，向甲○提出上訴狀。
                                      書記官    許玉城
中    華    民    國      九十      年      七      月      四      日
附表：
┌──┬──────────────┬───────────────── ─┐
│編號│偽造「丁○○○」署押處      │偽造「丁○○○」署押數量            │
├──┼──────────────┼──────────────────┤
│ 一 │高雄市政府警察局鼓山分局龍華│                                    │
│    │派所八十八年十月十四日訊問筆│偽造「丁○○○」署名二枚、指印二枚  │
│    │錄                          │                                    │
├──┼──────────────┼──────────────────┤
│ 二 │尿瓶封緘處（編號Ｅ４４１）  │偽造「丁○○○」指印一枚            │
└──┴──────────────┴──────────────────┘
附錄論罪科刑法條：
毒品危害防制條例第十一條第一項：
持有第一級毒品者，處三年以下有期徒刑、拘役或新臺幣五萬元以下罰金。
毒品害防制條例第十一條第二項：
持有第二級毒品者，處二年以下有期徒刑、拘役或新臺幣三萬元以下罰金
刑法第二百十七條第一項：
偽造印章、印文或署押，足以生損害於公眾或他人者，處三年以下有期徒刑。
刑法第二百十二條：
偽造、變造護照、旅券、免許證、特許證及關於品行、能力、服務或其他相類之證書
、介紹書，足以生損害於公眾或他人者，處一年以下有期徒刑、拘役或三百元以下罰
金。
刑法第二百十六條：
行使第二百十條至第二百十五條之文書者，依偽造、變造文書或登載不實事項或使登
載不實事項之規定處斷。


司法院資訊處製作；財團法人民間司法改革基金會備份。
